臺灣高等法院交通事件裁定　　　　　 100年度交抗字第1503號
抗　告　人
即受處分人　姜寶菊
上列抗告人因違反道路交通管理處罰條例案件，不服臺灣桃園地
方法院，中華民國100年10月21日所為裁定（100年度交聲字第42
7 號），提起抗告，本院裁定如下：
    主  文
原裁定撤銷，發回臺灣桃園地方法院。
    理  由
一、原裁定意旨略以：抗告人即受處分人姜寶菊於民國99年9月4
    日凌晨4時分許，駕駛車牌號碼5H-3439號自用一般小客車，
    行經觀音鄉○○路與忠富路口，有「闖紅燈（新富路與忠富
    路口）違規拒絕停車接受稽查而逃逸」之違規事實，為桃園
    縣政府警察局大園分局新坡派出所警員張正璋逕行舉發，並
    填製桃警局交字第DB0000000號舉發違反道路交通管理事件
    通知單，限於99年10月4日前到案。嗣受處分人未於指定期
    限內到案，原處分機關交通部公路總局新竹區監理所，認受
    處分人有上開違規事實，遂以100年5月9日壢監裁字第裁53-
    DB0000000號違反道路交通管理事件裁決書，依道路交通管
    理處罰條例第53條第1 項、第60條第1 項及道路交通管理事
    件統一裁罰基準及處理細則，處以罰鍰新台幣（以下同）8,
    500元，並依同條例第63條第1項，記違規點數4點。嗣該裁
    決書於同年月11日送達至受處分人位於桃園縣觀音鄉○○村
    ○○○街1號之戶籍地址，並由受處分人之夫鄒松輝代為收
    受，有交通部公路總局新竹區監理所中壢監理站送達證書附
    卷足憑。是以，受處分人如不服原處分機關所為之處罰，應
    於裁決書合法送達日即100年5月11日之翌日起20日內，併因
    其住所地在桃園縣，加計在途期間1日，即至遲於同年6 月1
    日前，向法院聲明異議。詎受處分人迨於同年6月2日始以書
    狀向原審法院聲明異議，有聲明異議狀暨臺灣桃園地方法院
    收狀戳章在卷足憑，益徵受處分人之聲明異議已逾越聲明異
    議之不變期間，且其情形屬不可補正者，爰依法駁回其異議
    等語。
二、抗告意旨略以：本人在6月2日之前已有聲明異議，6月2日僅
    是補充說明，請法官查明等語。
三、按道路交通管理事件統一裁罰基準及處理細則第40條、第65
    條分別規定「違反本條例行為之處罰，處罰機關於裁決前，
    應給予違規行為人陳述之機會；違規行為人陳述時，得交付
    違反道路交通管理事件陳述單，請其自行填明或由處罰機關
    指定人員代為填寫，並由陳述人簽章後處理之」；「違反道
    路交通管理事件，受處分人不服處罰，依法聲明異議者，處
    罰機關應於接受異議書狀5日內，製作不服違反道路交通管
    理事件裁決聲明異議移送書，將案卷及有關證物連同聲明異
    議書狀，送交該管地方法院審理」；而「受處分人不服第8
    條主管機關所為之處罰，得於接到裁決書之翌日起20日內，
    向管轄地方法院聲明異議」，道路交通管理處罰條例第87條
    亦有明文。又道路交通案件處理辦法第13條復規定「聲明異
    議，應以司法狀紙，敘述異議之理由，提出於原處分機關為
    之。原處分機關應於接受異議書狀後5日內，將該案卷宗及
    有關證物，送交該管地方法院或其分院交通法庭」。是關於
    違反道路交通管理處罰條例之違規行為人，其不服救濟之程
    序，在處罰機關裁決前，得向處罰機關陳述意見；如於處罰
    機關於裁決處分後，不服者得向原處分機關聲明異議，原處
    分機關應於接受聲明異議書狀5日內移交於管轄法院。
四、次按所遞書狀未揭明提起上訴，若其內容係對於原判決有不
    服之表示，即應認為上訴（最高法院21年抗字第112號判例
    意旨參照）。又上訴權人如已於法定上訴期間內提出書狀對
    原審判決表示不服，縱令其書狀之名稱誤用為「非常上訴」
    或「聲請再審」等字樣，因其真意係在提起上訴，自於上訴
    之效力不生影響，法院應依上訴之法定程序處理之（最高法
    院88年台抗字第318號裁定意旨參照）。此雖係刑事訴訟之
    相關判例，但依其意旨，以法令既多且雜，一般人民無以深
    切明瞭法律規定，為保障人民訴訟救濟之權利，對於人民陳
    述不服原處分機關裁決之聲明異議方式，不應拘泥於受處分
    人不服之方式係使用申訴或異議等語句，只要受處分人於收
    受裁決書後所為不服之意思表示，以書狀載明其所不服之意
    旨，即應認為係屬合法之聲明異議。
五、經查：本件上開違反道路交通管理事件裁決書係於100年5月
    11日送達至受處分人位於桃園縣觀音鄉○○村○○○街1號
    之戶籍地址，並由受處分人之夫鄒松輝代為收受，有交通部
    公路總局新竹區監理所中壢監理站送達證書附卷足憑（見原
    審卷第11頁），是受處分人如不服原處分機關所為之處罰，
    應於裁決書合法送達日即100年5月11日之翌日起20日內，併
    因其住所地在桃園縣，加計在途期間1日，即至遲於同年6月
    1日前，向原審法院聲明異議。而抗告人於裁決後之100年5
    月13日曾向原處分機關提出「交通違規案件陳述書」表示不
    服（見原審卷第12頁背面、13頁），其雖未以司法狀紙為之
    ，亦未載明「聲明異議」一詞，然此並非不得補正事項，抗
    告人既係於收受該裁決書後，始向原處分機關提出「交通案
    件違規陳述書」，揆諸前揭條文規定，即應依該陳述書之內
    容文義及提出之時間點為認定。況查抗告人嗣於同年6月2日
    再提出聲明異議狀，觀其異議內容與前開陳述書不服內容大
    致相同，則依抗告人前開陳述書，核其真意，是否已足認係
    針對本件裁罰之事實提出抗辯，以及對原處分機關之裁決不
    服所提出異議，而非僅係於處罰裁決前對舉發事實所為之意
    見陳述而已？又抗告人嗣後既已提出聲明異議狀，是否足認
    抗告人已補正其法律上格式？凡此均涉及抗告人聲明異議效
    力之判斷，攸關抗告人權益至鉅，原審未調查審酌抗告人於
    法定期間內提出之陳述書是否即為表明異議之意旨，遽以抗
    告人嗣後於100年6月2日補正異議書狀之日期，認抗告人已
    逾法定不變期間，駁回其異議，自難昭折服。是本件抗告，
    尚非全無理由，自應由本院將原裁定撤銷，發回原審法院詳
    為調查後更為適當之裁定。
六、據上論結，應依道路交通事件處理辦法第25條，刑事訴訟法
    第413條前段，裁定如主文。
中    華    民    國   100    年    11    月    21    日
                        交通法庭審判長法  官  周政達
                                      法  官  江翠萍
                                      法  官  許永煌
以上正本證明與原本無異。
不得再抗告。
                                      書記官  章大富
中    華    民    國   100    年    11    月    21    日